臺灣雲林地方法院民事判決
110年度婚字第62號
原      告  甲○○  
被      告  乙○○(IDA ROYANI)





上列當事人間請求離婚事件，本院於中華民國110 年11月9 日言
詞辯論終結，判決如下：
    主  文
准原告與被告離婚。
訴訟費用新臺幣參仟元由被告負擔。
    理  由
甲、程序方面：
    被告經合法通知，未於言詞辯論期日到場，查無民事訴訟法
    第386 條各款所列情形之一，因此依原告的聲請，由其一造
    辯論而為判決。　　
乙、實體方面：
一、原告主張：被告為印尼國籍人，兩造於民國（下同）103 年
    11月4 日結婚，並於104 年5 月18日在我國戶政機關辦理結
    婚登記，婚後被告來臺與原告同住。未料，被告於106 年8 
    月27日無故離家，並出境返回印尼，此後即未再返臺與原告
    同居，也沒有與原告聯絡，甚至已在印尼再婚另組家庭，而
    兩造分居長達4 年多，空有婚姻之名，而無婚姻之實，已失
    去維持婚姻的意義，兩造無復合或維持婚姻之可能，有難以
    維持婚姻之重大事由，又此事由之發生非由原告負責，為此
    ，依據民法第1052條第2 項之規定提起本訴，請求判決離婚
    等語，並聲明：如主文所示。
二、被告方面：被告未於言詞辯論期日到場，也沒有提出任何書
    狀作為對自己有利的聲明或陳述。
丙、本院認定的理由：
一、原告主張的前述事實，已有提出戶籍謄本、經駐印尼台北經
    濟貿易代表處驗證之結婚證明書、聲明書及中文譯本等影本
    、被告FACEBOOK翻拍照片（顯示被告結婚、懷孕之情形）等
    件可以證明，核與證人即被告的同學甲○○到庭證稱：我是印
    尼人，在國中、高中跟被告都是同學，我先嫁來臺灣，我是
    西元2010年過來臺灣，兩造是自己認識的，是他們結婚我才
    知道被告嫁來臺灣，兩造結婚後被告有來臺灣住，現在被告
    沒有在臺灣，被告現人在印尼，於西元2017年回去，回去4 
    年多了，被告在印尼有再婚，我回去時有去被告家，我住被
    告家附近，我母親跟我說被告再婚的事情，我就有去被告家
    ，我回去印尼時才知道被告再婚，也有參加被告再婚的婚禮
    ，結婚的照片是我拍的，照片是我給原告的，被告現在已生
    下1 個小孩等語相符。本院也主動查詢被告之入出境紀錄，
    顯示被告於西元2017年即民國106 年8 月27日出境後，就沒
    有再入境臺灣，有入出境資訊連結作業、內政部移民署110 
    年9 月1 日移署資字第1100092144號函檢附之入出國日期紀
    錄及外人居停留資料查詢明細內容各1 件附卷可以補充證明
    。而被告受合法通知，並未到場爭執，也沒有提出書狀作任
    何陳述或抗辯，所以本院綜合前述的證據判斷，自然可以相
    信原告的主張是真實的。
二、婚姻之效力，依夫妻共同之本國法；無共同之本國法時，依
    共同之住所地法；無共同之住所地法時，依與夫妻婚姻關係
    最切地之法律；又離婚及其效力，依協議時或起訴時夫妻共
    同之本國法；無共同之本國法時，依共同之住所地法；無共
    同之住所地法時，依與夫妻婚姻關係最切地之法律，涉外民
    事法律適用法第47條、第50條分別定有明文。本件原告為中
    華民國國民，被告為印尼國籍人，兩造已於臺灣辦理結婚登
    記，且婚後共同居住於雲林縣境，則本件兩造關於婚姻之效
    力及離婚事件，依據前述規定，自應適用其等共同之住所地
    法即中華民國法律，先行說明。
三、其次，依據民法第1052條第2 項規定，有同條第1 項以外之
    重大事由，難以維持婚姻者，夫妻之一方得請求離婚。但其
    事由應由夫妻之一方負責者，僅他方得請求離婚。此一規定
    的立法意旨，乃係參照各國離婚法採破綻婚之立法趨勢，增
    列上述概括性之規定，期使裁判離婚較富彈性。且依照婚姻
    係以終生生活為目的之生活關係，此共同生活體須配偶合力
    攜手經營，倘雙方誠摰互信之感情基礎已經不復存在，且依
    一般人之生活經驗亦顯難期修復者，則雙方共同生活的婚姻
    目的即無法達成，如果勉強維持婚姻之形式，反而會對雙方
    各自追求幸福生活之機會造成不必要之限制。至於是否屬於
    難以維持婚姻之重大事由，乃以婚姻是否已發生破綻而無回
    復之希望為判斷標準。就此，應依客觀的標準，即難以維持
    婚姻之事實，是否已達倘處於同一境況，任何人均將喪失繼
    續維持婚姻之意願（最高法院87年度台上字第1304號判決意
    旨參照）。又同條但書所規定「難以維持婚姻之重大事由應
    由配偶之一方負責者，僅他方得請求離婚」，乃因如肯定有
    責配偶之離婚請求，無異承認恣意離婚，不但破壞婚姻秩序
    ，且有背於道義，尤其違反自己清白（clean hands）之法
    理，有欠公允，同時亦與國民之法感情及倫理觀念不合，因
    而採消極破綻主義。然若配偶雙方均為有責時，則應衡量比
    較雙方之有責程度，而許責任較輕之一方向應負主要責任之
    他方請求離婚，以符合公平。如雙方之有責程度相同，則雙
    方均得請求離婚，因而採消極（相對）破綻主義（最高法院
    91年度台上字第2023號判決意旨、95年第5 次民事庭會議紀
    錄參照）。　　
四、綜上所述，本件兩造之婚姻關係現既仍存續中，但是被告於
    106 年8 月27日離家，並出境返回印尼，自此之後即未再返
    臺與原告同居，也沒有與原告主動聯絡，夫妻雙方處於沒有
    同居的狀態至今已經超過4 年，甚至被告在印尼又另行結婚
    生子。因此就我國法規而言，兩造雖然在形式上仍有婚姻關
    係，但是實質上已經沒有婚姻生活存在，更不用說是夫妻間
    應有的互信、互愛、互重之感情可言；再者，依照被告前述
    的行為，也足以證明其並沒有與原告維持婚姻關係的意願，
    可以認定夫妻雙方已無相互扶持、共同建立和諧美滿家庭的
    意思，依照一般人之生活經驗，兩造之婚姻已經沒有回復的
    希望，導致夫妻雙方無法繼續共同生活，假使仍舊強求兩造
    依我國法律僅維持婚姻之名，卻無婚姻之實，這不但無法改
    善現況，反而更會造成兩造在矛盾、衝突中虛度歲月。也就
    是說，如果依照社會上一般觀念來觀察兩造的婚姻關係，任
    何人處在與原告同一的情況下，都不願意再繼續維持婚姻生
    活，就已經可以認定兩造間之婚姻關係已生破裂而沒有回復
    的希望，也確實存在不能維持婚姻之重大事由，而且本院認
    定被告應該為前述不能維持婚姻事由之發生負責。於是，本
    院結論認為原告依據上述規定，起訴請求判決與被告離婚，
    為有理由，應該准許。
丁、據上論斷，原告之訴為有理由，依家事事件法第51條、民事
    訴訟法第385 條第1 項前段、第78條，判決如主文。
中　　華　　民　　國　 110  　年　　11  　月　　23　　日
                    家事法庭    法  官  潘雅惠
以上正本係照原本作成。
如對本判決上訴，須於判決送達後20日內向本院提出上訴狀（須
附繕本）並需繳納上訴費用新臺幣4,500 元。
中　　華　　民　　國　 110  　年　　11  　月　  23  　日
                                書記官　陳智仁